【裁判字號】    98,上易,356
【裁判日期】    980825
【裁判案由】    給付價金等
【裁判全文】
臺灣高等法院民事判決                 98年度上易字第356號
上 訴 人  甲○○
被上訴人  丁○○
上列當事人間請求給付價金等事件，上訴人對於中華民國98年2
月25日臺灣新竹地方法院97年度訴字第678號第一審判決提起上
訴，本院於98年8月11日言詞辯論終結，判決如下：
    主  文
原判決關於駁回上訴人後開第二項之訴部分，並訴訟費用之裁判
廢棄。
被上訴人應給付上訴人新台幣拾壹萬貳仟參佰貳拾捌元，及自八
十七年七月三十一日起至清償日止，按週年利率百分之五計算之
利息。
其餘上訴駁回。
第一、二審訴訟費用，由被上訴人負擔百分之十四，餘由上訴人
負擔。
    事實及理由
一、本件上訴人主張：伊於民國87年間向被上訴人借款新台幣（
    下同）100萬元，為償還借款，而將伊所有坐落新竹市○○
    段559、560、565地號土地及地上房屋一幢（下稱系爭房地
    ）出售予被上訴人（被上訴人以其妻陳鶴名義簽訂買賣契約
    ）。兩造約定總價款437萬5,800元，土地增值稅各負擔二分
    之一。被上訴人除支付部分價款外，尚欠尾款24萬3,843元
    及增值稅分擔款56萬5,978元，迄未給付。爰依系爭房地買
    賣契約關係起訴求為命被上訴人如數給付之判決等語（原審
    駁回上訴人之訴）。並上訴聲明：原判決廢棄，被上訴人應
    給付上訴人80萬9,821元及自87年1月20日起至清償日止，按
    週年利率5%計算之利息。
二、被上訴人則以：伊已依照系爭房地買賣契約履行契約完畢，
    並無積欠上訴人任何價金等語置辯。並聲明：上訴駁回。
三、下列事實為兩造所不爭執，並有系爭房地買賣契約書、同意
    書、支票影本、新竹第三信用合作社函、土地增值稅繳款書
    、不動產異動索引（原審卷11頁、20頁、54至59頁、本院卷
    第38至39頁、41至42頁、62至63頁、97至99頁）在卷可稽，
    堪認為真實。
  (一)被上訴人以其妻陳鶴名義（實際買受人為被上訴人）與上訴
    人於民國86年12月31日簽訂系爭房地買賣契約書（下稱系爭
    契約），約定上訴人將其所有系爭房地出售予被上訴人，總
    價金為437萬5,800元，土地增值稅由兩造平均負擔（負責繳
    清各二分之一）。
  (二)上訴人已收受系爭契約價款有：1.86年12月31日簽約定金
    100萬元（以上訴人積欠被上訴人之100萬元抵扣）、2.87年
    1月5日第二期款117萬元（由上訴人簽發87年1月5日期面額
    分別為100萬元、17萬元、83萬元之支票三紙支付第二期款
    200萬元，前二紙共117萬元由上訴人之債權人乙○○於同日
    兌付）、3.被上訴人墊付之增值稅款112萬6,943元（即87年
    1月20日墊付565號土地增值稅款96萬6,726元，87年7月21日
    墊付559、560號土地增值稅款各9萬2,206元、6萬8,011元，
    至被上訴人87年1月20日所繳付559、560號土地增值稅款已
    因撤回當次移轉登記聲請而退回）、4.97年1月10日現金70
    元。
  (三)被上訴人簽發面額為83萬元之第二期款支票，指明上訴人為
    受款人，係由上訴人臨櫃於支票背面簽名而得提現兌領。
  (四)系爭契約末註記「87.7.21.收訖新台幣陸拾柒萬伍仟捌佰元
    正（不另立收據）現金」，其上加蓋上訴人之印文為真正。
  (五)系爭契約買賣不動產所有權移轉登記完畢之日期分別為：新
    竹市○○段565地號土地於87年1月26日，同段560、559地號
    土地於87年7月23日。
  (六)依系爭契約約定，被上訴人應分擔之增值稅額為56萬3,471
    元。
四、上訴人主張前述第二期款83萬元支票經其於背面簽名後，已
    由被上訴人以需款繳納增值稅為由收回，另87年7月21日僅
    交付證件辦理過戶，尚未完成過戶手續，並無收受尾款67萬
    5,800元等語，則為被上訴人所否認，辯稱系爭買賣價款均
    已付清，並無欠款等語。經查：
  (一)被上訴人簽發面額為83萬元之第二期款支票，指明上訴人為
    受款人，係由上訴人臨櫃於支票背面簽名而得提現兌領，已
    如前述，上訴人所稱其臨櫃簽名後為被上訴人取回一節，既
    為被上訴人所否認，上訴人復未舉證證明之，自難認為真實
    可採。
  (二)系爭契約末註記「87.7.21.收訖新台幣陸拾柒萬伍仟捌佰元
    正（不另立收據）現金」，固蓋有上訴人之印文，並經證人
    丙○○（即上開註記書記者）證述該記載實在之語；然系爭
    契約第3條第3款明載「尾款限于本件買賣產權移轉登記完畢
    之日起柒日內，壹次付清與乙方。（本件買賣增值稅稅單領
    出甲方先行代繳納，尾款中扣除）」，而系爭契約買賣不動
    產所有權移轉登記完畢之最後日期為87年7月23日，前已述
    明，復被上訴人亦迭陳系爭買賣尾款係於系爭房地過戶手續
    全部完成，取得所有權狀後始結清交付尾款等語（本院卷52
    、92頁），再參以前述被上訴人已繳付價金為370萬元（包
    括83萬元支票款，即1,000,000＋1,170,000＋700,000＋
    830,000＝0000000）及墊付增值稅款112萬6,943元（包括被
    上訴人應分擔稅額56萬3,471元）等情，加減計算結果（墊
    付增值稅款112萬6,943元應扣除被上訴人應分擔稅額56萬
    3,471元，餘56萬3,472元始為被上訴人依約為上訴人墊付，
    而應計入上訴人已收價金額），系爭契約尾款額應為11萬
    2,328元【即4,375,800－（3,700,000＋563,472）＝4,375,
    800－4,263,472＝112,328】。系爭契約末所為「87.7.21收
    訖尾款67萬5,800元」之註記，顯然失真，證人丙○○之證
    言難認可採，上訴人主張其僅事先用印，並未收受該筆款項
    ，可信為實在。
五、綜上，兩造間就系爭契約已收付之價金為426萬3,472元，被
    上訴人尚有尾款11萬2,328元未依約給付。是上訴人請求被
    上訴人給付價金80萬9,821元及自87年1月20日起按年息5％
    計算之利息，其中請求11萬2,328元及自約定給付日【依契
    約第3條第3款約定為產權移轉登記完畢之日（87年7月23日
    ）起7日內，即清償期末日為87年7月30日】翌日87年7月31
    日起算之法定遲延利息，核屬正當，應予准許；其請求超過
    部分，尚非有理，自應駁回。原審就上開應准許部分，為上
    訴人敗訴之判決，尚有未洽，上訴意旨求予廢棄改判，為有
    理由，爰由本院予以廢棄改判如主文第2項所示；至於上訴
    人之請求不應准許部分，原判決為上訴人敗訴之判決，並無
    不合，上訴意旨求予廢棄改判，為無理由，應駁回其上訴。
六、本件事證已臻明確，兩造其餘攻擊防禦方法核與本院前揭審
    認結論不生影響，爰不逐一論述，併予敘明。
七、據上論結，本件上訴為一部有理由，一部無理由，依民事訴
    訟法第450條、第449條第1項、第79條但書，判決如主文。
中    華    民    國    98    年    8     月    25    日
                    民事第十六庭
                        審判長法  官  劉靜嫻
                              法  官  湯美玉
                              法  官  謝碧莉
正本係照原本作成。
不得上訴。
中    華    民    國    98    年    8     月    26    日
                              書記官  鄭麗兒


司法院資訊處製作；財團法人民間司法改革基金會備份。
